【裁判字號】    92,訴,88
【裁判日期】    920530
【裁判案由】    偽造貨幣等
【裁判全文】
臺灣臺北地方法院刑事判決                            九十二年度訴字第八八號
    公  訴  人  臺灣臺北地方法院檢察署檢察官
    被      告  丁○○
                （原名
                鄭順元）
    指定辯護人  本院公設辯護人丙○○
右列被告因偽造貨幣等案件，經檢察官提起公訴（九十年度偵字第二四二四三號），
本院判決如左：
    主  文
丁○○共同連續行使偽造信用卡，處有期徒刑伍月，如易科罰金，以佰元折算壹日
；如附表編號一至五所示之物均沒收。又共同連續行使變造之國民身分證，足以生損
害於公眾及他人，處有期徒刑月，如易科罰金，以佰元折算壹日；如附表編號六
所示之物沒收。應執行有期徒刑陸月，如易科罰金，以佰元折算壹日；如附表編號
一至六所示之物均沒收。
被訴意圖供行使之用而收集偽造紙幣部分無罪。
    事  實
一、（一）丁○○（原名鄭順元）與姓名年籍不詳綽號「阿哲」之成年男子共同基於
    行使變造特種文書之犯意聯絡，由丁○○於民國九十年十一月初某日，在臺北市
    「蘑菇舞廳」內，將其照片交予「阿哲」，「阿哲」再於不詳時間、地點，將丁○○之照片換貼於戊○○遺失之國民身分證上，用以變造特種文書。嗣相約於同
    年月八日中午十二時三十分許，在臺北市○○路與林森北路口之「苦茶之家」見
    面謀議，二人共同意圖為自己不法之所有，基於行使偽造信用卡、行使偽造私文
    書、詐欺取財之概括犯意聯絡，由「阿哲」將上開變造之戊○○國民身分證、偽
    造之信用卡二張（卡面銀行分別為世華聯合商業銀行 (下稱世華銀行)、玉山銀
    行，卡號各為0000－0000－0000－0000號、0000－000
    0－0000－0000卡號，分別係美國Schlumberger Employees Credit
    Union銀行及南韓BC Card Co.,LTD.銀行發行之信用卡）交予丁○○，約定由丁○○持偽造之信用卡刷卡簽帳購物，再由「阿哲」將詐得財物變賣得款後朋分；
    二人隨即駕車前往臺北市○○路口、長安東路口，丁○○先於當日下午一時許，
    在車上偽簽「鐘世賢」署押各一枚於上開二張偽造之信用卡卡背簽名欄，表彰簽
    署人於信用卡有效期間內有權使用該信用卡之辨識及證明，用以偽造私文書後，
    前往臺北市○○路四七號陽光高爾夫事業有限公司（下稱陽光公司），於同日下
    午一時十三分許，持交前開偽造之世華銀行信用卡予陽光公司店員而行使之，刷
    卡購買價值新臺幣（下同）二萬九千元之高爾夫球桿二支，詐使陽光公司誤以為
    信用卡係真正且丁○○即為鐘世賢本人，而允其刷卡結帳，丁○○並於二聯式簽
    帳單上偽造「鐘世賢」之署押一枚，做成不實簽帳單之私文書後，持交予陽光公
    司店員而行使之，使該公司陷於錯誤而交付高爾夫球桿二支，丁○○隨即在臺北
    市○○路上將詐得之高爾夫球桿及簽帳單顧客存根聯一張交與「阿哲」；再前往
    臺北市中山區○○○路○段一一八之五號震旦通訊行，於當日下午一時二十分許
    ，持交上開偽造之世華銀行信用卡予震旦通訊行店員游雅雯而行使之，欲購買價
    值九千九百元之行動電話，惟因游雅雯發覺有異，向財團法人聯合信用卡處理中
    心查詢後確認係偽卡而報警查獲，並扣得偽造之世華銀行、玉山銀行信用卡各一
    張、陽光公司開立之統一發票一式二份，丁○○因此未能詐得財物，惟均足以生
    損害於戊○○、陽光公司、震旦通訊行、世華銀行、玉山銀行及該偽造信用卡卡
    號之實際發卡銀行。（二）丁○○於同日下午一時三十分許，在震旦通訊行為警
    查獲時，為圖規避刑責，竟基於行使變造特種文書之概括犯意，先持交變造之戊○○國民身分證予在場警員而行使之，嗣經警帶同至臺北市政府警察局中山分局
    警備隊制作警訊筆錄時，再提交變造之戊○○國民身分證應訊而行使之，並在貼
    有陽光公司開立之統一發票證物紙上偽造「鐘世賢」署押一枚、指印五枚，在從
    其身上扣得之千元偽鈔正反面影本二張證物紙上偽造「鐘世賢」署押共二枚、指
    印共二枚，足以生損害於戊○○、戶政機關管理國民身分證之正確性及警察機關
    追訴刑事犯罪之正確性，嗣經承辦警員發覺丁○○簽署之「鐘世賢」與變造之國
    民身分證上所載「戊○○」姓氏不同而查覺上情，並扣得前開變造之戊○○國民
    身分證一張。
二、案經臺北市政府警察局中山分局報請臺灣臺北地方法院檢察署檢察官偵查起訴。
    理  由
壹、有罪部分：
一、右揭事實，業據被告丁○○坦承不諱，核與被害人戊○○警偵訊時指述其國民身
    分證於九十年九月二十九日遺失、被害人即陽光公司負責人乙○○警訊時指述被
    告持偽造信用卡刷卡簽帳購買高爾夫球桿二支、暨證人即震旦通訊行店員游雅雯
    警訊時指證被告持偽造信用卡欲刷卡簽帳購買行動電話等情節相符（均見九十年
    十一月八日警訊筆錄）。扣案卡面為世華銀行、玉山銀行信用卡，其上所載00
    00－0000－0000－0000及0000－0000－0000－00
    00卡號各係美國Schlumberger Employees Credit Union銀行及南韓BC Card
    Co.,LTD.銀行發行之信用卡，即卡面銀行名稱與實際發卡銀行名稱不符，確係偽
    造之信用卡，此有財團法人聯合信用卡處理中心九十年十一月八日函文一份附於
    偵卷可稽。證人即查獲警員甲○○亦於本院結證：被告在震旦通訊行時即持變造
    之戊○○國民身分證應訊，因為陽光公司簽帳單上寫「鐘世賢」，不是「戊○○
    」，我們在現場就識破，但被告還是堅持說他自己是鐘世賢，在警局時，他在偵
    卷第十六頁發票、十七頁簽帳單下偽簽「鐘世賢」署押在相關證物上等語明確（
    見本院九十二年三月二十八日訊問筆錄）。另被告遭查獲時，為警自身上起獲扣
    得之千元偽鈔四張，經警影印後附於偵卷第十九、二十頁，其上亦有被告偽造之
    「鐘世賢」署押、指印各一枚，此部分雖未據證人甲○○證述在卷，惟有該二紙
    文件存卷足憑。扣案貼有丁○○照片之國民身分證一張，經法務部調查局以放大
    檢視、特徵比對及多波域光源側光檢查法鑑定後，認為該身分證係真品，惟發現
    其上相片有遭換貼痕跡，亦有該局九十二年三月十四日調科貳字第０九二０００
    六一七一０號函在卷足考，足證扣案之戊○○國民身分證確遭「變造」無訛。此
    外，復有陽光公司開立之統一發票一式二聯、簽帳單商戶存根聯影本一紙附卷可
    資佐證。本案事證明確，被告犯行堪以認定，應依法論科。
二、按在信用卡背面簽名欄簽名，單純自形式上觀察，即足以表示信用卡簽名者於信
    用卡有效期限內有權使用該信用卡之辨識及證明，亦供特約商店比對該簽名是否
    與簽帳單上簽名相符之用，非依習慣或特約表示一定用意之證明，性質上屬刑法
    第二百十條之私文書，此有最高法院九十一年度臺上字第五二０九號判決可資參
    照。次按刑法第二百十七條所稱之「偽造署押」，係指行為人冒用本人名義在文
    件上簽名或為民法第三條第三項所稱指印之類似簽名之行為者而言，此亦有最高
    法院八十年度臺非字第二七七號判決足稽。被告在偽造之世華銀行、玉山銀行信
    用卡卡背簽名欄偽造「鐘世賢」署押，並持卡面銀行名稱與實際發卡銀行名稱不
    符之偽造世華銀行信用卡、簽帳單向陽光公司、震旦通訊行刷卡簽帳購物，詐使
    陽光公司誤信其為「鐘世賢」本人，允其刷卡結帳，並交付高爾夫桿二支，震旦
    通訊行亦有受騙之虞，自足以生損害於戊○○、陽光公司、震旦通訊行、世華銀
    行、玉山銀行及該偽造信用卡卡號之實際發卡銀行；另其為隱匿身分，規避刑責
    ，變造戊○○之國民身分證後提出行使，冒名應訊，並在貼有陽光公司開立之統
    一發票證物紙上偽造「鐘世賢」署押一枚、指印五枚，在千元偽鈔正反面影本二
    張證物紙上偽造「鐘世賢」共二枚署押、指印共二枚，均足以生損害於戊○○、
    戶政機關管理國民身分證之正確性及警察機關追訴刑事犯罪之正確性。被告持偽
    造之信用卡（含信用卡背面之偽造私文書）、偽造之簽帳單私文書，向陽光公司
    刷卡簽帳詐取高爾夫球桿二支得手，及其持交偽造之同一信用卡（亦含信用卡背
    面之偽造私文書）予震旦通訊行，欲刷卡簽帳詐取行動電話，雖已著手於詐欺取
    財行為之實施，惟未生詐得行動電話之結果，其詐欺犯罪尚屬未遂，核其所為係
    犯刑法第二百零一條之一第二項前段之行使偽造信用卡罪、刑法第二百十六條、
    第二百十條之行使偽造私文書罪、刑法第三百三十九條第一項之詐欺取財既遂罪
    、同條第三項、第一項之詐欺取財未遂罪；又其持變造之戊○○國民身分證冒名
    應訊，核其所為係犯刑法第二百十六條、第二百十二條之行使變造特種文書罪。
    被告先後多次在偽造之信用卡背面簽名欄、簽帳單、貼有陽光公司開立之統一發
    票證物紙及千元偽鈔正反面影本二張證物紙上偽造「鐘世賢」署押（或指印），
    時間緊接、方法相同、觸犯構成要件相同之罪名，顯係基於概括犯意反覆為之，
    原應論以連續偽造署押罪，惟因於信用卡背面簽名欄、簽帳單上偽造「鐘世賢」
    署押行為，係偽造私文書之部分行為，該偽造私文書之低度行為復為行使偽造私
    文書之高度行為所吸收，爰均不另論偽造署押罪；又其意圖供行使之用而收受偽
    造之世華銀行、玉山銀行信用卡，原應論以收受偽造信用卡罪，惟意圖供行使之
    用而收受偽造世華銀行信用卡之低度行為應為行使該偽造信用卡之高度行為所吸
    收，亦不另論收受偽造信用卡罪。被告與「阿哲」共謀，推由被告下手實施行使
    偽造信用卡、行使偽造私文書、詐欺取財、行使偽造特種文書犯行，應以共同正
    犯論。其先後二次行使偽造信用卡、行使偽造私文書（含前開世華銀行信用卡背
    面部分及簽帳單一式二份部分）、詐欺取財、行使偽造特種文書犯行，時間緊接
    ，方法相同，均各觸犯構成要件相同之罪名，其中詐欺犯行雖有既遂、未遂之分
    ，惟仍皆係基於概括犯意反覆為之，均為連續犯，依刑法第五十六條之規定，各
    以一罪論，詐欺部分則論以情節較重之詐欺取財既遂罪，並均加重其刑。被告行
    使偽造之信用卡、簽帳單之目的，在於向特約商店詐取財物，所犯行使偽造信用
    卡罪、行使偽造私文書罪、詐欺取財既遂罪之間，有方法結果之牽連關係，依刑
    法第五十五條之規定，應從較重之行使偽造信用卡罪處斷。至其所犯行使偽造信
    用卡與行使變造特種文書二罪間，犯意各別，罪名不同，應分論併罰之。扣案戊○○之國民身分證係變造之國民身分證，非偽造證件；另被告在偵卷證物上偽造
    「鐘世賢」署押之行為，不另成立刑法第二百十七條之偽造署押罪，均詳如前述
    ，起訴書所犯法條欄誤載被告涉犯刑法第二百十六條、第二百十二條之行使「偽
    造」特種文書罪，又認被告另涉犯刑法第二百十七條之偽造署押罪，均有未洽，
    應併予敘明。公訴人雖未引用刑法第二百零一條之一第二項前段之行使偽造信用
    卡條文，惟於犯罪事實欄已明確記載該犯罪事實，行使偽造信用卡部分業經起訴
    ，本院自應加以裁判。爰審酌被告年紀尚輕，因一時貪念致罹刑章，犯罪後尚能
    坦承犯行，惟不思循合法正當途徑賺得財富，行使偽造信用卡詐騙他人，除損害
    戊○○、陽光公司、震旦通訊行、世華銀行、玉山銀行及該偽造信用卡卡號之實
    際發卡銀行外，亦嚴重影響金融交易秩序，行使變造之國民身分證應訊，又使戊○○有受刑事追訴之虞，所詐得財物價值為二萬九千元，暨其生活狀況、品行、
    智識程度、犯罪之動機、目的、手段、所生之損害等一切情狀，各量處如主文所
    示之刑，並均諭知易科罰金之折算標準，且定其應執行之刑。扣案之偽造世華銀
    行、玉山銀行信用卡各一張（均含信用卡背面之偽造私文書），應依刑法第二百
    零五條規定宣告沒收；另扣案變造之戊○○國民身分證上被告照片一張、未扣案
    之簽帳單客戶存根聯，係供犯罪所用之物，且為被告所有，業據其陳明在卷，簽
    帳單客戶存根聯雖未據扣案，惟無證據證明業已滅失，爰均依刑法第三十八條第
    一項第二款之規定宣告沒收；至於偵卷第十七頁所示簽帳單商戶存根聯、偵卷第
    十六頁所示陽光公司開立之統一發票證物紙、偵卷第十九、二十頁之千元偽鈔正
    反面影本證物紙，均非被告所有之物，惟簽帳單商戶存根聯上偽造之「鐘世賢」
    署押一枚、陽光公司開立之統一發票證物紙上偽造之「鐘世賢」署押一枚、指印
    五枚、千元偽鈔正反面影本二紙證物紙上偽造之「鐘世賢」署押共二枚、指印共
    二枚，均應依刑法第二百十九條之規定諭知沒收。
貳、無罪部分
一、公訴意旨另以：被告於九十年十一月八日十二時三十分許，在臺北市○○路與林
    森北路口「苦茶之家」，由前開綽號「阿哲」之男子處取得一千元偽鈔四張，意
    圖於刷用偽卡遭發覺時行使前開偽鈔，嗣在震旦通訊行持偽造信用卡消費時為警
    查獲，並在其身上扣得偽造千元紙幣四張，因認被告另涉有刑法第一百九十六條
    第一項之意圖供行使之用而收集偽造紙幣罪嫌云云。
二、按犯罪事實應依證據認定之，無證據不得推定其犯罪事實；又不能證明被告犯罪
    者，應諭知無罪之判決，刑事訴訟法第一百五十四條、第三百零一條第一項分別
    定有明文。次按事實之認定，應憑證據，如未能發現相當證據，或證據不足以證
    明，自不能以推測或擬制之方法，以為裁判基礎；且認定犯罪事實所憑之證據，
    雖不以直接證據為限，間接證據亦包括在內，然而無論其為直接或間接證據，其
    為訴訟上之證明，須於通常一般之人均不致有所懷疑，而得確信其為真實之程度
    者，始得據為有罪之認定，倘其證明尚未達到此一程度，而有合理之懷疑存在，
    致使無從形成有罪之確信，即不得遽為不利被告之認定，亦有最高法院四十年臺
    上字第八六號判例及七十六年臺上字第四九八六號判例足憑。
三、公訴人認被告涉有刑法第一百九十六條第一項之意圖供行使之用而收集偽造紙幣
    罪嫌，無非以千元偽鈔四張係自被告身上起獲為依據。訊據被告堅詞否認涉有上
    開犯行，辯稱：伊把在陽光公司詐得之高爾夫球桿交給「阿哲」時，「阿哲」始
    在松江路上交給伊該四張偽鈔，作為伊使用偽卡詐得財物之酬庸，並告以之後苟
    持偽卡消費無法得逞時，先以該等偽鈔充作價款購買，當日晚上再朋分款項予伊
    ，伊收受偽鈔時並不知係是偽鈔等語。
四、查扣案四張千元紙鈔經送中央銀行發行局鑑定後，認均為偽鈔，係以彩色雷射輸
    出方式（含彩色影印）仿印，無隱藏字及凹版印紋凸起效果；紙質與真鈔不同，
    水印以灰色墨在紙張背面仿造，安全線以黏貼箔膜（含面額數字）仿鈔券正面五
    段裸露部分；左下角面額數字第彩色雷射輸出方式（含彩色影印）仿折光變色油
    墨，此固有該局九十二年四月二十五日臺央發字第０九二００二七五一四號函附
    卷可憑。惟前開偽造紙幣特徵之辨別，要屬專業機關事後之鑑定，並非人人一經
    接手觸摸檢視即可辨別，亦非人人均有於收受紙幣後詳加鑑別之習慣，否則即毋
    庸立法規範收受後方知為偽造紙幣而仍行使此罪名；參以證人即查獲警員甲○○
    於本院審理時結稱：我們沒有問被告知否扣案四張千元鈔係偽鈔，他也沒有講知
    不知道是偽鈔，我們經觸摸檢視扣案紙鈔之紙質、油墨後確定是偽鈔時，就問被
    告偽鈔來源等語（見本院九十二年五月二十日審判筆錄），核與卷附警訊筆錄相
    符，另審閱其他偵審訊筆錄亦未見被告坦承意圖供行使之用而收集偽造紙幣，足
    證被告並未自白此部分犯行；再衡諸被告持有之偽造紙幣僅四張，數量非多，實
    難僅憑在其身上扣得四張千元偽造紙幣，即擬制推認被告明知「阿哲」交付者係
    偽造紙幣猶意圖供行使之用而收集。末查，縱使被告於收受後旋即得知該四張千
    元鈔係偽造紙幣，然因被告並未持以行使，僅於警方查獲持偽造信用卡消費時一
    併扣案，亦難認其有刑法第一百九十六條第二項收受後方知偽造之紙幣而仍行使
    之犯行。此外，復查無其他積極證據足資認定被告涉有公訴人所指之意圖供行使
    之用而收集偽造紙幣犯行，既不能證明被告犯罪，依法自應為無罪之諭知。
據上論斷，應依刑事訴訟法第二百九十九條第一項前段、第三百零一條第一項，刑法
第二十八條、第五十六條、第二百零一條之一第二項前段、第二百十六條、第二百十
條、第二百十二條、第三百三十九條第一項、第五十五條、第五十一條第五款、第四
十一條第一項前段、第三十八條第一項第二款，第二百零五條、第二百十九條、罰金
罰鍰提高標準條例第一條前段、第二條，判決如主文。
本案經檢察官周治正到庭執行職務
中      華      民      國    九十二    年      五      月     三十     日
                                    臺灣臺北地方法院刑事第四庭
                                        法  官  吳靜怡
右正本證明與原本無異。
如不服本判決，應於判決送達後十日內，向本院提出上訴狀。
                                        書記官  游秀珠
中      華      民      國    九十二    年      六      月       三     日
附錄本案論罪科刑法條全文：
中華民國刑法第二百零一條之一
意圖供行使之用，而偽造、變造信用卡、金融卡、儲值卡或其他相類作為簽帳、提款
、轉帳或支付工具之電磁紀錄物者，處一年以上七年以下有期徒刑，得併科三萬元以
下罰金。
行使前項偽造、變造之信用卡、金融卡、儲值卡或其他相類作為簽帳、提款、轉帳或
支付工具之電磁紀錄物，或意圖供行使之用，而收受或交付於人者，處五年以下有期
徒刑，得併科三萬元以下罰金。
中華民國刑法第二百一十條 (偽造變造私文書罪)
偽造、變造私文書，足以生損害於公眾或他人者，處五年以下有期徒刑。
中華民國刑法第二百一十二條 (偽造變造特種文書罪)
偽造、變造護照、旅券、免許證、特許證及關於品行、能力服務或其他相類之證書、
介紹書，足以生損害於公眾或他人者，處一年以下有期徒刑、拘役或三百元以下罰金
。
中華民國刑法第二百一十六條 (行使偽造變造或登載不實之文書罪)
行使第二百十條至第二百十五條之文書者，依偽造、變造文書或登載不實事項或使登
載不實事項之規定處斷。
中華民國刑法第三百三十九條 (普通詐欺罪)
意圖為自己或第三人不法之所有，以詐術使人將本人或第三人之物交付者，處五年以
下有期徒刑、拘役或科或併科一千元以下罰金。
以前項方法得財產上不法之利益或使第三人得之者，亦同。
前二項之未遂犯罰之。


司法院資訊處製作；財團法人民間司法改革基金會備份。
